臺灣高等法院高雄分院刑事判決　　　　 96年度上訴字第392號
上　訴　人　臺灣屏東地方法院檢察署檢察官
被　　　告　甲○○
上列上訴人因被告搶奪等案件，不服臺灣屏東地方法院95年度訴
字第1111號中華民國96年1 月18日第一審判決（起訴案號：臺灣
屏東地方法院檢察署95年度偵字第6921號），提起上訴，本院判
決如下：
    主  文
原判決關於搶奪暨定執行刑部分均撤銷。
甲○○意圖為自己不法之所有，而搶奪他人之動產，處有期徒刑
壹年貳月。
其他上訴駁回。
本判決第二項處之刑，與第三項駁回上訴部分所處之刑（即竊盜
部分所處有期徒刑參月），應執行有期徒刑壹年肆月。
    事  實
一、甲○○於民國（以下同）93年間因騎乘機車在路上隨機搶奪
    他人動產，經本院以93年度上訴字第1333號案件判處有期徒
    刑2 年確定，於該案服刑假釋期間，仍不知悔改，又意圖為
    自己不法之所有，於95年11月17日晚間22時許，在屏東縣萬
    丹鄉社皮村101 之5 號前，徒手竊取陳宏偉所有而交由丙○○使用之車牌號碼為WEH-993 號機車之車牌1 面得逞，並將
    之置掛在其所有之原車牌號碼為TA8-739 號機車上。甲○○
    又另於95年11月19日凌晨1 時55分左右，騎乘上述機車，行
    經屏東縣屏東市○○路3 號國光客運股份有限公司（下稱國
    光公司）廣場前，見蒙古籍女子格爾樂將其黑色皮包放置在
    機車座墊上，又基於意圖為自己不法所有之搶奪犯意，乘格
    爾樂不及防備之際，徒手搶奪格爾樂所有之黑色皮包（內有
    現金美金300 元、支票、護照、女用化妝品等物），得手後
    欲加速騎乘機車往屏東縣屏東市○○路方向逃逸，嗣因國光
    汽車客運公司職員黎善信見狀立即以手強行將甲○○攔下，
    甲○○因而人車倒地，並遭屏東市火車站附近排班計程車司
    機多人制伏在地，旋為據報趕到之警員當場逮捕。
二、案經屏東縣警察局屏東分局移送台灣屏東地方法院檢察署檢
    察官偵查起訴。
    理  由
壹、程序方面：
一、按被告以外之人於審判外之言詞或書面陳述，除法律有規定
    者外，不得作為證據；又被告以外之人於審判外之陳述，雖
    不符前4 條之規定，而經當事人於審判程序同意作為證據，
    法院審酌該言詞陳述或書面陳述作成時之情況，認為適當者
    ，亦得為證據。當事人、代理人或辯護人於法院調查證據時
    ，知有第159 條第1 項不得為證據之情形，而未於言詞辯論
    終結前聲明異議者，視為有前項之同意，刑事訴訟法第159
    條第1 項、第159 條之5 分別定有明文。本件證人丙○○、
    乙○○、黎善信、陳義勝於警詢中之證言，以及調查報告、
    搜索扣押筆錄、扣押物品目錄表、贓物認領保管單、車牌失
    竊及尋獲資料、車籍作業系統查詢認可資料等均為前開刑事
    訴訟法第159 條第1 項之傳聞證據，惟被告甲○○於言詞辯
    論終結前均並未就其證據能力聲明異議，依刑事訴訟法第15
    9 條之5 第2 項之規定，前開陳述均有證據能力。
貳、實體方面：
一、訊之被告甲○○固坦承犯有上開竊盜與搶奪犯行，惟辯稱：
    於95年11月19日，因先有服用安眠藥物而精神不濟才犯下上
    開搶奪犯行，又前曾因車禍造成頭部外傷合併腦震盪，對環
    境適應障礙，輕度智能不足，有長期憂鬱反應之病症而精神
    耗弱云云。惟查：
（一）上揭竊盜與搶奪之事實，業據被告甲○○迭於警詢、偵查
      原審及本院審理中均供認不諱，並經證人即被害人丙○○
      於警詢中陳述失竊情節、證人乙○○、黎善信、陳義勝於
      警詢中陳述親見被告甲○○搶奪之情節均相符，並有查獲
      警局製作之搜索扣押筆錄、扣押物品目錄表、調查報告、
      贓物認領保管單、車牌失竊詳細資料畫面、屏東縣警察局
      車牌尋獲電腦輸入單、車籍作業系統查詢認可資料各1 紙
      ，及照片8 幀附卷可稽，堪認被告甲○○之自白核與事實
      相符。
（二）被告甲○○於95年11月19日8 時19分許警詢時先就遭逮捕
      之經過供稱：「警方於95年11月19日凌晨2 時許抵達屏東
      市國光客運公司廣場前正被一群等車的民眾壓制在廣場前
      的地上，…因我涉嫌搶奪一名女子的手提包，於得手後正
      欲加速逃離現場時遭民眾攔下，機車失控滑倒」，再就其
      所騎乘機車之車牌由來供稱：「我所騎的機車車牌是我於
      95年11月17日晚上22時許在屏東縣萬丹鄉社皮村101 之5
      號前偷竊這面WEH-993 號輕機車車牌，我偷竊這面車牌是
      要搶奪婦女皮包掩飾用的，…我用雙手強行將車牌取下，
      沒有使用到其他工具」，復就搶奪之經過供稱：「我是於
      95年11月19日凌晨2 時許在屏東市○○路3 號國光客運前
      廣場涉嫌搶奪一位婦女手提包失利後遭警方當場逮捕」，
      再就其所搶皮包之外形陳稱：「是一只黑色手提包，長約
      30公分高約30公分，我行搶得手後馬上遭民眾制服，所以
      不知道手提包內有何物品」，另外亦就當日行搶之動機清
      楚交代：「當我騎機車行駛至國光客運前廣場時發現有一
      婦女站在一輛機車旁邊，機車座墊上置放著一只黑色手提
      包，我見有機可乘才出手行搶」，最後並就遭人發現後隨
      即逃跑之情形加以闡述稱：「得手後便要由光復路往柳州
      街方向快速逃離現場，當我得手後正要加速離去時遭一旁
      等車的民眾攔下，機車失控滑倒因此機車都沒有熄火一直
      在可行駛狀態」等語綦詳（見屏警分刑字第0950050334號
      卷第3 至第5 頁），顯見被告甲○○就其行為動機、經過
      情形及該搶得之物仍描述甚詳、記憶清晰，並與案發當時
      之客觀情狀相符；且證人即於95年11月19日凌晨約1 時55
      分許接獲通報有上開搶奪案發生，而趕赴現場當場逮捕被
      告之警員李明宗於原審審理中亦證稱：被告當時的精神狀
      況還很正常，回答問題很正常等語（見原審卷第39頁背面
      96年1 月4 日審理筆錄）。是被告甲○○於行為時其記憶
      、理解力及談吐均清楚，並未見有何記憶力缺損、幻覺或
      妄想而致影響其認識能力或判斷能力之情形，實難認被告
      甲○○行為時因精神障礙或其他心智缺陷致不能辨識其行
      為違法或欠缺依其辨識而行為之能力，或致其此等能力顯
      著減低之程度。
（三）又依被告甲○○所提出於本案發生前向各醫院就診之診斷
      證明書所載，亦僅得證明被告甲○○於92年間有頭部外傷
      輕微腦震盪之情形，另外亦有長期憂鬱與環境適應障礙，
      輕度智能不足等情，然均未記載被告甲○○有何幻覺、妄
      想而足以造成無法自我控制犯下本件犯行之精神障礙問題
      ，此有屏安醫院、迦樂醫院、國軍高雄總醫院、行政院國
      軍退除役官兵輔導委員會永康榮民醫院、興安診所、國立
      成功大學醫學院附設醫院、寶建醫院之診斷證明書各1 份
      在卷可稽，是依被告甲○○於本件案發前之病歷資料，亦
      不足據為被告甲○○精神粍弱之有利認定。
    綜上所述，因被告甲○○已坦承有竊盜及搶奪行為，核與被
    害人丙○○於警詢中陳述失竊情節，及證人乙○○、黎善信
    、陳義勝於警詢中陳述被告甲○○搶奪之情節均相符，復無
    証据証明被告甲○○精神耗弱情行，事證明確，其犯行已堪
    認定。
二、核被告甲○○所為，係犯刑法第320 條第1 項之竊盜罪；又
    其搶奪格爾樂之犯行，係犯刑法第325 條第1 項之搶奪罪。
    被告甲○○所犯上述竊盜及搶奪2 罪，犯意各別，行為互異
    ，應予分論併罰。
三、原審就被告甲○○竊盜部分，適用刑法第320 條第1 項、刑
    法施行法第1 條之1 規定，並審酌被告甲○○為國中畢業之
    智識程度，前於93年間因騎乘機車在路上隨機搶奪他人動產
    ，經本院以93年度上訴字第1333號案件判處有期徒刑2 年確
    定，又於該案服刑假釋期間再度犯罪，其犯後已坦承犯行態
    度尚佳，所竊僅機車牌1 面等一切情狀，此部分量處有期徒
    刑3 月。經核原判決此部分認事用法並無不合，量刑亦屬適
    當，檢察官上訴指摘原判決此部分量刑過輕，為無理由，應
    予駁回。
四、原審就被告甲○○搶奪部分予以論科，固非無見，惟查被告
    甲○○前於93年間因騎乘機車在路上隨機搶奪他人動產，經
    本院以93年度上訴字第1333號案件判處有期徒刑2 年確定，
    於該案服刑假釋期間又再度犯本件搶奪罪，原審僅科處有期
    徒刑8 月，此部分量刑尚屬過輕，檢察官上訴指摘原判決此
    部分量刑過輕，為有理由，此部分連同定執行刑部分自應予
    撤銷改判。審酌被告甲○○為國中畢業之智識程度，前於93
    年間因騎乘機車在路上隨機搶奪他人動產，經本院以93年度
    上訴字第1333號案件判處有期徒刑2 年確定，又於該案服刑
    假釋期間又再度犯
    本件搶奪罪，無法改過，及其犯罪動機、目的，行為後隨即
    被捕，贓物已由被害人於被告甲○○摔倒時直接取回，其犯
    後已坦承犯行態度尚佳等一切情狀，此部分爰量處有期徒刑
    1 年2 月。
五、被告甲○○所犯前述竊盜及搶奪2 罪，係兩罪俱發，應依刑
    法第51條第5 款規定定其應執行刑如主文第四項所示。
據上論結，應依刑事訴訟法第368 條、第369 條第1 項前段、第
364 條、第299 條第1 項前段，刑法第第325 條第1 項、第51條
第5 款，刑法施行法第1 條之1 ，判決如主文。
本案經檢察官林應華到庭執行職務。
中　　華　　民　　國　　96　　年　　3 　　月　　30　　日
              刑事第六庭審判長法  官  王憲義
                              法  官  李璧君
                              法  官  張盛喜
以上正本證明與原本無異。
竊盜部分不得上訴。
搶奪部分如不服本判決應於收受本判決後10日內向本院提出上訴
書狀，其未敘述上訴理由者，並得於提起上訴後10日內向本院補
提理由書狀（均須按他造當事人之人數附繕本）「切勿逕送上級
法院」。
中　　華　　民　　國　　96　　年　　3 　　月　　30　　日
                              書記官  林明威
附錄本件判決論罪科刑法條：
刑法第320 條
刑法第325 條（普通搶奪罪）
意圖為自己或第三人不法之所有，而搶奪他人之動產者，處6 月
以上5 年以下有期徒刑。
因而致人於死者，處無期徒刑或7 年以上有期徒刑，致重傷者，
處3 年以上10年以下有期徒刑。
第1 項之未遂犯罰之。
